臺灣高等法院民事裁定
110年度非抗字第2號

再抗告人    曾金池  
代  理  人  杜孟真律師
            何明峯律師

上列再抗告人因與相對人全球人壽保險股份有限公司間票款執行
事件，對於中華民國109年11月26日臺灣臺北地方法院109年度抗
字第470號裁定，提起再抗告，本院裁定如下：
    主  文
再抗告駁回。
再抗告程序費用由再抗告人負擔。
    理  由
本件相對人執再抗告人與樺福建設開發股份有限公司（下稱樺
  福公司）、張綱維於民國107年3月16日共同簽發面額新臺幣（
  下同）2億元，到期日為109年3月22日，並免除作成拒絕證書
  之本票1紙（下稱系爭本票），於經屆期提示，尚有129,560,0
  00元未獲清償，聲請臺灣臺北地方法院（下稱臺北地院）對再
  抗告人、樺福公司、張綱維裁定許可強制執行，經臺北地院司
  法事務官以109年度司票字第16039號裁定（處分）准許強制執
  行。再抗告人不服，提起抗告，原法院亦維持臺北地院司法事
  務官之裁定（處分），駁回再抗告人之抗告。再抗告人不服，
  乃再抗告前來。　
按對於非訟事件抗告法院之裁定再為抗告，僅得以其適用法規
  顯有錯誤為理由，非訟事件法第45條第3項定有明文。而所謂
  「適用法規顯有錯誤」，係指原法院就其取捨證據所確定之事
  實適用法規顯有錯誤而言，不包括漏未斟酌證據及認定事實錯
  誤或不當之情形在內（最高法院63年台上字第880號、80年台
  上字第1326號判例意旨參照）。又本票執票人，依票據法第12
  3條規定，聲請法院裁定許可對發票人強制執行，係屬非訟事
  件，此項聲請之裁定及抗告法院之裁定，僅依非訟事件程序，
  就本票形式上之要件是否具備予以審查是否許可強制執行即為
  已足，並無確定實體上法律關係存否之效力，如發票人就票據
  債務之存否有爭執時，應由發票人提起確認之訴，以資解決（
  最高法院57年台抗字第76號、56年台抗字第714號判例意旨參
  照）。再匯票上有免除作成拒絕證書之記載，執票人雖仍應為
  承兌或付款之提示，但對於執票人主張未為提示者，應負舉證
  之責，此項規定於本票準用之，票據法第95條、第124條定有
  明文，是本票已記載免除作成拒絕證書者，執票人聲請裁定准
  予強制執行時，毋庸提出已為付款提示之證據，票據債務人若
  抗辯執票人未提示付款，應負舉證之責。
再抗告意旨略以：相對人聲請本票裁定時僅稱「屆期為付款之
  提示」，未具體說明提示日期，且系爭本票之到期日係相對人
  依伊、樺福公司、張綱維出具之授權書（下稱系爭授權書）填
  入，然相對人已同意展延樺福公司之清償期限至110年3月21日
  ，樺福公司於109年3月22日並未違約，伊亦已表明不同意就延
  期債務繼續保證，依法已免除保證責任，相對人自不得依據系
  爭授權書填入到期日而行使票據權利等語。經查：
㈠本件相對人主張其執有再抗告人、樺福公司、張綱維為發票人
  之系爭本票，並免除作成拒絕證書，經提示未獲付款，依票據
  法第123條聲請裁定許可強制執行，已據其提出系爭本票為證
  （見臺北地院109年度司票字第16039號卷第9頁），臺北地院
  司法事務官以裁定（處分）予以准許，即無不合，再抗告人不
  服，提起抗告，經原法院合議庭以再抗告人所為抗辯係屬實體
  上爭執，於非訟程序不得加以審究，因而維持原法院第一審准
  予強制執行之裁定，駁回再抗告人之抗告，洵屬正當。
㈡再抗告人雖主張：相對人聲請本票裁定時僅稱「屆期為付款之
  提示」，未具體說明提示日期，且系爭本票之到期日係相對人
  依系爭授權書填入，然相對人已同意展延樺福公司之清償期限
  ，樺福公司於109年3月22日並未違約，伊亦已表明不同意就延
  期債務繼續保證，依法已免除保證責任，相對人自不得依據系
  爭授權書填入到期日而行使票據權利等語。惟依前開說明，系
  爭本票既載有「免除作成拒絕證書」字樣，且相對人於聲請系
  爭本票強制執行裁定時，已主張屆期為付款之提示而不獲付款
  ，即為已足，相對人自無庸就曾為提示一節為何證明，再抗告
  人以相對人並未提示爭執，然並未舉證以實其說。又相對人已
  提出系爭授權書證明再抗告人授權相對人自行填載到期日，從
  形式觀察，相對人自得填入到期日以行使票據權利，是再抗告
  人主張相對人已同意展延樺福公司之清償期限，樺福公司於10
  9年3月22日並未違約，且伊已免除保證責任，相對人不得依據
  系爭授權書填入到期日而行使票據權利云云，亦屬實體法上之
  爭執，非本件非訟事件所得審究。　
綜上所述，原裁定維持臺北地院司法事務官之裁定（處分），
  駁回再抗告人之抗告，並無適用法規顯有錯誤之情形，再抗告
  人指摘原裁定不當，聲明廢棄，為無理由，應予駁回。
據上論結，本件再抗告為無理由。依非訟事件法第46條、第21
  條第2項、民事訴訟法第495條之1第2項、第481條、第449條第
  1項、第95條、第78條，裁定如主文。　
中　　華　　民　　國　　110 　年　　1 　　月　　29　　日
              民事第二庭    
                  審判長法  官  陳容正
                        法  官  劉素如
                        法  官  李昆曄
正本係照原本作成。
不得抗告。
中　　華　　民　　國　　110 　年　　2 　　月　　1 　　日

                        書記官  李華倫